【裁判字號】    89,易,911
【裁判日期】    890915
【裁判案由】    強制
【裁判全文】
臺灣臺中地方法院刑事判決                          八十九年度易字第九一一號
    公  訴  人  臺灣台中地方法院檢察署檢察官
    被      告  乙○○
右列被告因強制等案件，經檢察官提起公訴（八十九年度偵字第二二八五號）暨移送
併辦（八十九年度偵字第三一九六號），本院判決如左：
    主  文
乙○○服用酒類，不能安全駕駛動力交通工具而駕駛，處有期徒刑貳月，如易科罰金
，以參佰元折算壹日；又以強暴、脅迫使人行無義務之事，未遂，處有期徒刑肆月，
如易科罰金，以參佰元折算壹日，扣案菜刀壹把沒收。主刑部分應執行有期徒刑伍月
，如易科罰金，以參佰元折算壹日。
    事  實
一、乙○○於民國八十九年一月三十日下午三時許，在台中縣東勢鎮中坑坪山區某處
    工寮內飲用蔘茸酒後，其明知服用酒類足以降低注意力，致無法安全駕駛動力交
    通工具，竟於酒後（酒精濃度吹氣測試值每公升○‧九二毫克）已不能安全駕駛
    動力交通工具之情形下（尚未達心神喪失或精神耗弱之程度），猶駕駛車號ＹＣ
    –八○三九號自小貨車返家，並於同日下午四時許，再度駕駛該部自小貨車外出
    ，其行經同縣東勢鎮○○路成功橋附近時，因見甲○○所駕駛ＰＤ–三六五三號
    自小客車，超越至其所駕駛之小貨車，竟心生不滿，而另起強令甲○○下車之犯
    意，駕駛上開自小貨車沿途追趕，待追至台中縣東勢鎮○○路四三一號前時，乙
    ○○所駕駛之上開自小貨車超越甲○○所駕駛之自小客車，並於甲○○所駕駛之
    自小客車前方停車，且自所駕駛之自小貨車內，取出其所有菜刀一把，且手持該
    把菜刀，在甲○○之車旁揮動，並恫嚇甲○○下車，而以此強暴、脅迫方式命甲
    ○○行無義務之事，甲○○尚未下車時，適有台中縣警察局東勢分局茅埔派出所
    警員鄭榮隆經過上址而予當場逮捕，並扣得菜刀一把，始未得逞。
二、案經台中縣警察局東勢分局報告臺灣臺中地方法院檢察署檢察官偵查起訴。
    理  由
一、訊據被告乙○○對有於右揭時、地酒後駕車並以超車方式強行將被害人甲○○所
    駕駛之車輛攔下，且持菜刀要求被害人甲○○下車等事實，坦承在卷，核與被害
    人甲○○於警訊中所為指訴相符，且有警員鄭榮隆所出具之職務報告書及對被告
    乙○○所為酒精濃度直接吹氣測試之結果單一紙附於偵查卷內可稽，被告乙○○
    所為自白，核與事實相符。按服用酒類不能安全駕駛動力交通工具之認定，參考
    德國、美國之認定標準，對於酒精濃度呼氣已達每公升○．五五毫克或血液濃度
    達百分之○．一一以上，肇事率為一般正常人之十倍，應認為已達不能安全駕駛
    之標準（法務部八十八年五月十八日八八年度法檢字第一六六九號函參照），被
    告乙○○為警攔檢後所測得吐氣中所含酒精濃度達每公升○‧九二毫克，其因服
    用酒類已達不能安全駕駛動力交通工具之程度甚明。另被告乙○○於右揭時、地
    因對被害人甲○○超越其車心生不滿，而驅車追趕，其除將所駕駛之上開自小貨
    車擋在被害人甲○○所駕駛之自小客車前方外，並手持扣案菜刀一把揮動，喝令
    被害人甲○○下車，其強制犯行，亦足認定。
二、次按，刑法第三百零五條之恐嚇罪，係指單純以將來加害生命、身體、自由、名
    譽、財產之事，恐嚇他人致生危害於安全者而言，如對於他人之生命、身體等，
    以現實之強暴脅迫手段加以危害要挾，使人行無義務之事或妨害人行使權利，則
    應構成刑法第三百零四條之強制罪，而非同法第三百零五條之恐嚇安全罪（最高
    法院七十二年度台上字第五六一八號判決參照）；次按，車行路上不滿他人行車
    方式，對方本無停車理論之義務，如以強制之方法迫令對方下車，顯已著手於使
    人行無義務之事，而與刑法強制罪之構成要件該當。
三、核被告乙○○所為，係犯刑法第一百八十五條之三之服用酒類不能安全駕駛動力
    交通工具而駕駛罪及第三百零二條之使人行無義務之事之強制罪。其手持菜刀揮
    動並喝令被害人甲○○下車之舉，主觀上乃係欲以強暴、脅迫方式，迫使被害人
    甲○○為無義務之下車行為，而非妨害被害人甲○○之行路權利，應僅論以使人
    行無義務之事之強制罪，又被害人甲○○尚未因被告乙○○上開強制行為而下車
    ，被告乙○○即為警逮捕，是其所犯強制犯行尚屬未遂階段，應依刑法第二十六
    條前段規定，按既遂犯之刑度減輕其刑。公訴意旨認被告乙○○係犯同法第三百
    零二條之妨害人行使權利之強制罪及另涉犯同法第三百零五條之恐嚇安全罪，容
    有誤會，惟公訴意旨所認恐嚇安全罪部分與前揭強制未遂罪部分有牽連犯之裁判
    上一罪關係，爰不另為此部分無罪之諭知。另被告乙○○所犯服用酒類不能安全
    駕駛動力交通工具而駕駛罪與強制未遂罪間，行為互殊，犯意各別，應予分論併
    罰之。爰審酌被告酒後不能安全駕駛竟仍駕車，復以強暴脅迫手段威嚇他人，行
    為殊值非難，然惟犯後猶能坦承犯行等一切情狀，分別量處如主文所示之刑，並
    均諭知易科罰金之折算標準，及定其應執行之刑。另扣案菜刀一把為被告乙○○
    所有且係供其犯強制罪所用之物，業據其供承在卷，應依刑法第三十八條第一項
    第二款規定沒收之。
四、移送併辦意旨（八十九年度偵字第三一九六號）另以：被告乙○○於八十九年二
    月十六日下午五時許，在服用米酒至不能安全駕駛動力交通工具之情形下（酒精
    濃度測試值一．０九毫克），仍駕駛其所有上開小貨車行駛在台中縣東勢鎮○○
    路上，而於當日下午五時五十分與被害人許金有所駕駛之Ｍ七–七○七二號自小
    客車發生擦撞，因認被告乙○○涉犯刑法第一百八十五條之三公共危險罪，且與
    前揭已起訴部分有連續犯之裁判上一罪關係而移送併辦。惟按，連續犯之所謂出
    於概括犯意，必須其多次犯罪行為自始均在一個預定犯罪計劃以內，出於主觀上
    始終同一犯意之進行，若中途另有新犯意發生，縱所犯為同一罪名，究非連續其
    初發的意思，即不能成立連續犯（最高法院七十年度台上字第六二九六號判例可
    資參照）。經查：被告乙○○前因酒醉駕車，為警於八十九年一月三十日下午四
    時三十分許逮捕，經檢察官訊問後諭令限制住居而釋放，其係前案偵查程序開始
    後之八十九年二月十六日下午五時許，另行飲用酒類以致不能安全駕駛動力交通
    工具而另行駕駛車輛，其二次犯罪時間雖屬緊接，犯罪行為亦屬相同，然被告乙
    ○○於為前案之酒醉駕車犯行時，應無法預知其於半個月後，將有再度飲酒以致
    不能安全駕駛動通工具而仍駕駛之行為。據此觀之，被告乙○○先後二次服用酒
    類不能安全駕駛動力交通工具而駕駛犯行，主觀上應無連續犯之概括犯意，而屬
    另起犯意而為之行為，自難認移送併辦部分與前揭起訴部分有連續犯之裁判上一
    罪關係，併辦部分既未經起訴，本院自無從併予審理，爰將此部分退還原承辦檢
    察官另為適法之處理，附此敘明。
據上論斷，應依刑事訴訟法第二百九十九條第一項前段，刑法第一百八十五條之三、
第三百零四條第一項、第二十六條前段、第四十一條、第五十一條第五款、第三十八
條第一項第二款，罰金罰鍰提高標準條例第一條前段、第二條，判決如主文。
中      華      民      國      八十九      年      九      月  十五    日
                                臺灣臺中地方法院刑事第七庭
                                    法  官  林  宗  成
右正本證明與原本無異。
如不服本判決，應於送達後十日內向本院提出上訴狀（須附繕本），上訴於台灣高等
法院台中分院。
                                    書記官
中      華      民國    八十九    年     九       月    十五      日
附錄論罪科刑法條
中華民國刑法第一百八十五條之三
服用毒品、麻醉藥品、酒類或其他相類之物，不能安全駕駛動力交通工具而駕駛者，
處一年以下有期徒刑、拘役或三萬元以下罰金。
中華民國刑法第三百零四條第一項
以強暴、脅迫使人行無義務之事或妨害人行使權利者，處三年以下有期徒刑、拘役或
三百元以下罰金。


司法院資訊處製作；財團法人民間司法改革基金會備份。
